【裁判字號】    95,易,2175
【裁判日期】    951214
【裁判案由】    詐欺
【裁判全文】
臺灣臺北地方法院刑事判決
公  訴  人  臺灣臺北地方法院檢察署檢察官
被      告  甲○○
上列被告因詐欺案件，經檢察官提起公訴（95年度偵字第11420
號），本院判決如下：
    主    文
甲○○無罪。
    理    由
一、公訴意旨略以：被告甲○○基於意圖為自己不法所有之犯意
    ，於民國九十五年二月十日起，以帳號「ｍａｒｃｓｔａｎ
    ｌｅｙｊｐ」，在雅虎國際資訊股份有限公司之「雅虎奇摩
    拍賣」網站（網址：ｈｔｔｐ：／／ｔｗ. ｂｉｄ. ｙａｈ
    ｏｏ.ｃｏｍ）上，刊登販賣「資生堂公司不老林快感育毛
    系列２００６年最熱銷商品」之訊息，嗣告訴人乙○○於同
    年月十二日下午二時二十分，在臺北市○○區○○路一五四
    巷二弄六號Ｄ１室住處，上網看見該拍賣廣告，不疑有他，
    而以新臺幣一千二百九十八元購買該系列之養髮精及洗髮精
    各一瓶（下稱本案商品），並於同年二月十四日下午二時三
    十五分，依被告之指示，以金融卡轉帳方式，將貨款轉入被
    告設於台新國際商業銀行股份有限公司忠孝分行之帳號00
    000000000000號帳戶，然被告收受前揭貨款後
    ，並未依約交付本案商品，經告訴人多次催討均置之不理，
    告訴人方知受騙而報警循線查獲。因認被告涉有刑法第三百
    三十九條第一項詐欺取財罪嫌。
二、本件公訴人認被告涉有詐欺取財之犯嫌，無非以：(一)證人即
    告訴人乙○○（下逕稱乙○○）已匯款與被告，但被告置之
    不理，迄乙○○提出告訴方退款。(二)被告佯稱人在日本，故
    無法履行契約，但該段期間被告人在臺灣，足證被告確有詐
    欺犯行等語。
三、按「犯罪事實應依證據認定之，無證據不得認定其犯罪事實
    。」、「不能證明被告犯罪者．．．應諭知無罪之判決。」
    刑事訴訟法第一百五十四條第二項、第三百零一條第一項分
    別定有明文。次按認定犯罪事實應憑積極證據，倘積極證據
    不足以為不利於被告事實之認定時，即應為有利被告之認定
    ，更不必有何有利之證據。再認定犯罪事實所憑之證據，雖
    不以直接證據為限，間接證據亦包括在內，然而無論直接或
    間接證據，其為訴訟上之證明，須於通常一般之人均不致有
    所懷疑，而得確信其為真實之程度者，始得據為有罪之認定
    ，倘其證明尚未能達到此一程度，而有合理之懷疑存在時，
    致使無從形成有罪之確信，根據「罪證有疑，利於被告」之
    證據法則，即不得遽為不利被告之認定。而刑法第三百三十
    九條第一項詐欺罪之成立，以意圖為自己或第三人不法所有
    ，以詐術使人將本人或第三人之物交付為要件。所謂以詐術
    使人交付，必須被詐欺人因其詐術而陷於錯誤，若其所用方
    法，不能認為詐術，即不構成該罪。
四、訊據被告坦承確有收到乙○○訂單與貨款，但遲未交貨之事
    實，然堅詞否認有何公訴人所指犯行，辯稱：其當時因罹患
    精神疾病，服用藥物，因藥效頭暈、嘔吐、嗜睡的副作用，
    以致無法正常出貨。但其家中始終有本案商品存貨，且本案
    前後，均有他人訂購且交貨之紀錄，客戶多給予正面評價。
    會謊稱人在日本，是不希望客戶得知其罹有精神疾患之事實
    ，其絕無詐欺之意圖與行為等語。經查：「（對於被告所販
    售商品）正面評價有八十人購買，但也有人抱怨被告交貨延
    遲。負面評價（包括未交貨或對貨品不滿）有幾人我忘記了
    。」、「我後來發現沒有收到貨物之後，有上網看到被告的
    正面評價，發現有網友上網提到在我下單以後，有人還是收
    到被告的貨品，我因此就寄發電子郵件去聯繫該位自稱有收
    到貨品的網友，問他為何我下單後一直沒有收到，但是為何
    他有收到，他回覆電子郵件說收到貨物通常需要比較久時間
    ，根據我上網看評價有發現該位網友有曾經向他購買成功的
    記錄，我發電子郵件是在我提出報案之前，在匯款之後約一
    個星期，我寄電子郵件給網友。因為被告一下說沒有我的地
    址，或者他在日本，我覺得很懷疑，可是被告之前說電子信
    箱會擋信，但我又懷疑為什麼告之前都不聯繫我，告之後，
    又可以聯繫我，他錢還給我，我就不想追究了。」等情，業
    據乙○○結證明確（本院卷第一五、一六頁參照），核與被
    告所辯：本案發生前其在網路上評價多為正面，服藥後因副
    作用有遲延交貨狀況，客戶因之或有不滿，但其最後都會交
    貨，本案發生前後持續都有交易成功的紀錄等語大致相符。
    且有被告庭提之中華民國身心障礙手冊、國防醫學院三軍總
    醫院附設民眾診療服務處（下稱三總）九十五年二月十三日
    北市衛醫字第○五○一一一○五一四號診斷證明書各一份、
    三總藥袋二枚可考（本院卷第二三至二五，四四、四五頁參
    照）。雖該等網路交易紀錄及客戶評價，不能排除係被告自
    己以不同帳號所製造，但公訴人並未舉證有此情節存在，根
    據「罪證有疑，利於被告」之證據法則，應認該等交易、評
    價確為存在。又查，本案乙○○自承本非認受被告詐欺，係
    因遲未收到本案商品且無法聯繫被告，經「雅虎奇摩拍賣」
    網路管理者建議，才向警方提出告訴（偵查卷第四頁、本院
    卷第一四頁參照），顯難認被告有何施用詐術，致乙○○陷
    於錯誤交付財物之行為。雖後來乙○○與被告聯繫或有困難
    ，致乙○○產生懷疑、不滿，被告迄遭告訴後才積極出面聯
    絡且上網公告道歉，但此無非民事債務不履行事件中常見情
    節。被告事後為掩飾其罹病服藥事實而謊稱人在日本所以無
    法依債之本旨履行云云，除依客觀一般通念難認係詐術外，
    該事後所為更與乙○○之前交付財物間無相當因果關係，也
    無法反推被告係出於詐欺意圖佯與乙○○交易。是以，本件
    被告並無施用詐術致乙○○陷於錯誤之行為，乙○○交付財
    物亦難認係遭到詐騙，嗣後被告給付遲延及謊稱人在日本，
    除與前開情節無相當因果關係外，依一般社會客觀通念也難
    認係詐術，更無從反推被告有何詐欺意圖。公訴人又未能舉
    出其他證據證明被告有何詐欺乙○○犯行，足認本件純係民
    事糾紛。綜上所述，公訴人所舉之證據與所指出之證明方法
    尚未足使本院確信被告犯罪。此外，於本院應依職權調查證
    據之範圍內，又查無其他積極證據足證被告有何公訴人所指
    犯行，揆諸前開說明，不能證明被告犯罪，應為被告無罪之
    諭知。
據上論斷，應依刑事訴訟法第三百零一條第一項，判決如主文。
本案經檢察官蕭方舟到庭執行職務。
中    華    民    國    95    年    12    月    14    日
                  刑事第十庭審判長法  官  吳秋宏
                                  法  官  紀文惠
                                  法  官  姚念慈
以上正本證明與原本無異。
如不服本判決，應於判決送達後十日內，檢具繕本向本院提出上
訴狀上訴於臺灣高等法院。
                                  書記官  劉芸珊
中    華    民    國    95    年    12    月    14    日


司法院資訊處製作；財團法人民間司法改革基金會備份。
